臺灣臺北地方法院民事判決　九十一年度訴字第五二四號
　　原　　　告　　戊○○
　　原　　　告　　丁○○
　　被　　　告　　德兆建設股份有限公司
　　兼法定代理人　甲○○
　　被　　　告　　乙○○
　　　　　　　　　丙○○
右當事人間第三人異議之訴事件本院判決如左：
    主      文
原告之訴駁回。
訴訟費用由原告負擔。
    事      實
甲、原告方面：
一、聲明：台灣台北地方法院九十年度民執字第二三四五三號事件之執行程序應予撤
    銷。
二、陳述：
（一）按違章建築之前手，將該違章建築出賣與後手時，自係將處分權移轉與後手，
      後手即為事實上有處分權人，訴請拆屋還地應以後手為被告，最高法院六十七
      年度第二次民事庭庭長會議決議、六十九年度台上字第六九六號、七十年度台
      上字第一二九九號判決可資參照。
（二）鈞院九十年度民執字第二三四五三號事件拆屋還地執行事件之執行標的物，即
      鈞院八十四年度重訴字第八三五號民事判決主文第二項所示坐落台北市○○區
      ○○段二小段地號二五六、二六二、二六三、二六四、二六五號土地上如附圖
      丁所示建物，即門牌號碼台北市○○路○段四一七號房屋，原屬朱文雄及刁信
      發所有，嗣由原告戊○○買受，因屬未經保存登記房屋，故未辦理所有權移轉
      登記，然原告戊○○已辦妥納稅義務人稅籍登記及電力使用登記在案。是依前
      開決議及判決意旨，原告戊○○為執行房屋所有權人，依法為有事實上處分權
      之人，被告既未對原告起訴請求拆屋還地，執行名義判決主文內亦無就上開房
      屋為拆屋還地之宣示，就判決之地及人之效力自不及於系爭四一七號房屋及原
      告，被告自不得據以聲請拆除系爭四一七號房屋交還土地，亦不得請求遷讓房
      屋。
（三）又執行債務人王凱洋僅係系爭四一七號房屋之承租人，起訴時為房屋之現使用
      人，就系爭房屋並無事實上處分權，執行名義亦僅宣示債務人應遷出房屋而已
      ，並未判決應拆屋還地，依法被告自不得據以聲請拆屋還地。
（四）再查系爭四一七號房屋原由原告戊○○出租與執行債務人王凱洋使用經營王記
      肉粽店，在本案執行前王凱洋已終止租約遷出房屋，該房屋現由原告戊○○另
      出租與原告丁○○使用，王凱洋既非執行房屋之現占有人，自不得依原執行名
      義對原告丁○○執行遷讓房屋。尤有進者，系爭房屋是否無權占有系爭基地，
      在系爭基地所有權人即被告對於系爭房屋有處分權人即原告戊○○訴請拆屋還
      地取得勝訴確定判決以前，原告丁○○既向原告戊○○租屋取得合法占有權利
      ，亦無遷讓房屋之餘地。為此依強制執行法第十五條之規定提起本件訴訟。
三、證據：提出台北市稅捐稽徵處房屋稅繳款書、台灣電力公司台北市營業處書函、
    房屋租賃契約書為證。
乙、被告方面：
一、聲明：駁回原告之訴。
二、陳述：
（一）被告否認原告戊○○對系爭房屋已取得事實上之處分權。
（二）否認原告二人有足以排除強制執行之權利存在，蓋本件執行標的物係系爭二五
      六、二六二地號等五筆土地，而原告二人對該五筆土地，並無所有權等足以排
      除強制執行之權利存在。
三、證據：提出本院八十四年度重訴字第八三五號民事判決、台北市松山區戶政事務
    所函為證。
丙、本院依職權調閱本院九十年度民執字第二三四五三號事件卷宗。
    理      由
一、原告起訴主張被告於本院八十四年度重訴字第八三五號民事事件，取得「被告王
    凱洋即王記肉粽店應自坐落台北市○○區○○段二小段地號二五六、二六二、二
    六三、二六四、二六五號土地上如附圖丁所示建物，即門牌號碼台北市○○路○
    段四一七號房屋遷出，將如附圖丁所示土地返還本件被告德兆建設股份有限公司
    、乙○○、甲○○及其他共有人」之勝訴判決，乃據以為執行名義向本院聲請強
    制執行命王凱洋應自上開房屋遷出，惟查原告戊○○才是該房屋之有事實上處分
    權之人，而原告丁○○向原告戊○○承租該房屋，亦係有權占有，有足以排除強
    制執行之權利，為此強制執行法第十五條之規定提起第三人異議之訴等語。被告
    則以本件執行標的物為土地，而非房屋，原告就上開土地並無所有權等任何足以
    排除強制執行之權利等語，資為抗辯。
二、按第三人就執行標的物有足以排除強制執行之權利者，得於強制執行程序終結前
    ，向執行法院對債權人提起異議之訴，強制執行法第十五條定有明文，本件原告
    戊○○主張其就上開四一七號房屋有事實上之處分權，原告丁○○主張其係向原
    告戊○○承租上開房屋，就該房屋有合法占有權源，均有足以排除強制執行之權
    利，是本件首應審究者在於本件執行標的物為何？經查：
（一）系爭本院九十年度民執字第二三四五三號事件，關於債務人王凱洋部分，係被
      告以本院八十四年度重訴字第八三五號民事判決主文第二項為執行名義而為聲
      請，並無拆除房屋之聲請，此業經本院調閱上開卷宗查核無誤。再參以本院八
      十四年度重訴字第八三五號判決（八十八年四月十四日宣判）判決理由五（六
      ）亦係以訴外人王凱洋無權占有系爭土地為由，判決王凱洋應自上開房屋遷出
      並將占有土地返還被告及其他共有人，是足見系爭強制執行事件執行之標的物
      係土地而非房屋，今原告既未主張並舉證其就系爭土地有何足以排除強制執行
      之權利，與首揭強制執行法第十五條規定之要件，自有未合。
（二）至本院九十年度民執字第二三四五三號事件，其案由經編列為「拆屋還地等」
      ，而本院民事執行處於九十年十一月一日所發執行命令，亦有命債務人「依照
      台灣台北地方法院八十四年度重訴字第八三五判決主文內容所載，自動履行房
      屋遷出及拆除騰空，逾期即依法執行」等語，經本院調閱結果，發現乃係被告
      以一聲請狀向本院聲請對王凱洋及林盈璁二人強制執行，而上開判決（八十五
      年十月十八日宣判）主文關於林盈璁部分，確有「被告應將如附表一所示房屋
      拆除騰空」之記載，而被告亦確有向本院聲請林盈璁部分須拆屋還地，是系爭
      事件案由始編列為「拆屋還地等」，而上開執行命令亦始列有「拆除騰空」之
      文字，原告以為系爭強制執行事件之執行標的物及於該門牌四一七號房屋，尚
      有誤會。
三、從而，原告主張於本院九十年度民執字第二三四五三號事件，就執行標的物有足
    以排除強制執行之權利，為不可採，其請求撤銷系爭強制執行事件之執行程序為
    無理由，應予駁回。
四、結論：本件原告之訴為無理由，並依民事訴訟法第七十八條、第八十五條第一項
    前段，判決如主文。
中　　　華　　　民　　　國　　九十一　　年　　　三　　　月　　　七　　　日
                                            民事第五庭法      官　王碧芳
右為正本係照原本作成
如對本判決上訴須於判決送達後二十日內向本院提出上訴狀
中　　　華　　　民　　　國　　九十一　　年　　　三　　　月　　　八　　　日
~B法院書記官　莊滿美
